【裁判字號】    89,婚,452
【裁判日期】    890925
【裁判案由】    履行同居
【裁判全文】
臺灣臺南地方法院民事判決  八十九年度婚字第四五二號
    原      告  乙○○
    被      告  甲○○
右當事人間請求履行同居事件，本院判決如左：
    主    文
原告之訴駁回。
訴訟費用由原告負擔。
    事    實
甲、原告方面：
一、聲明：被告應與原告同居，訴訟費用由被告負擔。
二、陳述：
(一)兩造於民國七十四年十一月三十日因媒人介紹而結婚，婚後共同生活尚屬愉快，並於
    七十九年四月一日生育長女趙佳驊，八十三年六月五日生育長子趙承揚。詎八十九年
    七月九日上午十時許，被告之父弟藉口偕同被告返回娘家休養後，即一去不返，原告
    曾多次邀同被告履行同居，惟被告皆相應不理，是被告無故離家，顯已違背夫妻同居
    義務，為此依據民法第一千零一條、第一千零二條之規定，訴請如聲明所示。
(二)被告所罹患的是羊癲瘋病症，須送醫治療，原告當初雖有同意被告之父親及弟弟將被
    告帶回娘家照顧，但他們帶回去後應帶被告去看醫生，但他們都沒有帶被告去看醫生
    ，既然被告的父親及弟弟不願帶被告去看醫生，故被告應返家由原告自行帶其去看醫
    生，並送入療養院治療。
三、證據：提出戶籍謄本、診斷證明書各一份為證。
乙、被告方面：
一、聲明：如主文所示。
二、陳述：本件係原告之母不願被告在原告家居住，說被告有病，要將被告送入療養院治
    療，被告不願讓原告家人將被告送入療養院，故拒絕返家。
三、證據：聲請傳訊證人董正喜、董章欽。
    理    由
一、原告起訴主張兩造係為夫妻關係，而被告因患有羊癲瘋病症，自八十九年七月九日與
    父弟共同返回娘家居住迄今未回之事實，業據原告提出戶籍謄本一份為證，且為被告
    所不爭執，並經證人即被告之父親董正喜及弟弟董章欽到庭證稱：「當初原告的母親
    說要把被告送進療養院，叫我們過去商量，我們覺得送療養院不妥，也沒有必要，所
    以在徵得原告及其母親的同意後把被告帶回娘家自己照顧。被告沒有看過醫生，他是
    頭腦比較直，想什麼就說什麼。」等語在卷，是原告此部分主張，即堪認為真實。
二、按夫妻互負同居之義務，民法第一千零一條前段固定有明文。惟該條之立法目的，係
    賦予婚姻生活最低之基本要求，以避免夫妻一方無正當理由無故拒絕同居，而使婚姻
    生活陷入名存實亡之境界，而與婚姻的目的係希望夫妻能基於互信、互愛、互諒之基
    礎共同生活有所相違。被告雖自八十九年七月九日起即返回娘家居住，惟其返回娘家
    之原因係原告同意由娘家人照顧被告病情，並非無故離家，此為原告所自承；參諸證
    人董章欽復證稱八十九年八月初原告曾將被告接回夫家，接回去時原告家人已將被告
    衣物打包且說要送被告進療養院等語，原告雖辯稱該日返家後約二、三個鐘頭被告又
    自行返回娘家，而打包衣物是因為被告衣物放置凌亂，故原告母親幫被告收拾妥善，
    然此足見原告家人因被告罹患羊癲瘋病症而多次聲稱要將被告送進療養院一事已對被
    告心理造成極大之壓力；而原告提起本訴之目的，係不滿被告家人將被告帶回後，並
    未將被告送醫就診，而欲提起本訴要求被告返家，以便將被告送入療養院治療等情，
    業據原告陳述在卷，雖被告家人未將被告送醫治療按時服藥以便控制病情是有不妥，
    惟原告提起本訴的目的，既係要將被告送入療養院治療，顯見其真意並非要求被告返
    家與其同居，而與民法第一千零一條前段規範意旨有所違背。從而，原告本於現存之
    夫妻關係，請求被告履行同居義務，其真意既非要與被告同居，依前揭說明，其訴顯
    非正當而無理由，不應准許，應予駁回。
三、結論：原告之訴為無理由，依民事訴訟法第七十八條，判決如主文。
中      華      民      國     八十九     年      九      月     二十五     日
                                    臺灣臺南地方法院民事第二庭
~B法      官  張家瑛
右正本證明與原本無異
如對本判決上訴，須於判決送達後廿日內向本院提出上訴狀
中      華      民      國     八十九     年      九      月     二十九     日
~B法院書記官  蔡蘭櫻


司法院資訊處製作；財團法人民間司法改革基金會備份。
